【裁判字號】    98,交聲,1225
【裁判日期】    981030
【裁判案由】    聲明異議
【裁判全文】
臺灣臺南地方法院交通事件裁定        98年度交聲字第1225號
移送機關    交通部公路總局嘉義區監理所臺南監理站
異議人即
受處分人    甲○○
上列受處分人因違反道路交通管理處罰條例案件，對於交通部公
路總局嘉義區監理所臺南監理站民國98年9 月7 日所為之裁決處
分（處分案號：嘉監南字第裁74-NE0000000號）聲明異議，本院
裁定如下：
    主  文
異議駁回。
    理  由
一、原處分意旨略以：異議人即受處分人甲○○（下稱異議人）
    所有之車牌號碼3P-5686 號自用一般小客車，於民國97年12
    月11日8 時52分許，經人駕駛行經設有燈光號誌管制之高雄
    縣茄萣鄉○○路○ 段與4 段路口闖紅燈，經高雄縣政府警察
    局湖內分局警備隊員警由該路口所設置之自動照相儀器拍照
    後逕行製單舉發。嗣經移送機關即交通部公路總局嘉義區監
    理所臺南監理站，依道路交通管理處罰條例第53條第1 項、
    第63條第1 項第3 款及違反道路交通管理事件統一裁罰標準
    表等規定，裁處異議人罰鍰新臺幣（下同）5,400 元，並記
    違規點數3 點等處分。
二、本件聲明異議意旨略以：本件違規通知單並未依時寄達異議
    人，致異議人無法按時繳納罰緩，而被處以最高罰緩，為此
    聲明異議，請求裁罰最低額罰金等語。
三、按汽車駕駛人，行經有燈光號誌管制之交岔路口闖紅燈者，
    處1,800 元以上5,400 元以下罰鍰，並記違規點數3 點，道
    路交通管理處罰條例第53條第1 項、第63條第1 項第3 款分
    別定有明文。次按對於違反道路交通管理處罰條例之行為，
    逕行舉發者，應按已查明之資料填註車牌號碼、車輛種類、
    車主姓名及地址，並於通知單上方空白處加註逕行舉發之文
    字後，由舉發機關送達被通知人；處理違反道路交通管理事
    件，有關文書送達之程序，依行政程序法之規定，違反道路
    交通管理事件統一裁罰基準及處理細則第11條第1 項第4 款
    、第5 條分別定有明文。而依行政程序法第68條第1 項、第
    74條第1 項、第2 項規定：送達由行政機關自行或交由郵政
    機關送達；送達不能依前2 條規定為之者，得將文書寄存送
    達地之地方自治或警察機關，並作送達通知書兩份，一份黏
    貼於應受送達人住居所、事務所、營業所或其就業處所門首
    ，另一份交由鄰居轉交或置於該送達處所信箱或其他適當位
    置，以為送達；前項情形，由郵政機關為送達者，得將文書
    寄存於送達地之郵政機關。至於受送達人實際於何時受領該
    送達文書，均與合法送達之效力不生影響。再前開所稱「住
    居所」係民法上概念（即民法第20條至第24條所規定），指
    當事人依一定事實，足認以久住之意思，住於一定之地域者
    ，即為設定其住所於該地；所謂「一定事實」，包括戶籍登
    記、居住情形等，尤以戶籍登記資料為主要依據，但不以登
    記為要件。而戶籍法所為之戶籍住址之登記（戶籍法第1 條
    參照），採形式主義，未登記不發生戶籍法上效力。戶籍登
    記之住址（即戶籍所地址），則為戶籍管轄區內之處所，主
    要發生選舉、兵役、教育等公法上效力，與住居所為民法上
    法律行為的準據，發生各種民事上的效力，二者規範意旨不
    同。實務上戶籍法上的住址與民法上的住居所，絕大多數情
    形雖為同一處所，但並非當然同一，然不論法院或行政機關
    在調查「住所」時，通常均以戶籍登記的住址為認定標準。
四、經查：
(一)異議人所有之車牌號碼3P-5686 號自用一般小客車，於97年
    12月11日8 時52分許，經人駕駛行經設有燈光號誌管制之高
    雄縣茄萣鄉○○路○ 段與4 段路口闖紅燈，經高雄縣政府警
    察局湖內分局警備隊員警由該路口所設置之自動照相儀器拍
    照後逕行製單舉發等情，有違規查詢報表、交通部公路總局
    嘉義區監理所臺南監理站嘉監南字第裁74-NE0000000號違反
    道路交通管理事件裁決書各1 份及違規採證照片2 幀附卷可
    稽，且異議人對上揭違規之事實並不爭執，是異議人上開違
    規行為，應足認定。
(二)又本件舉發通知單（附採證照片），係由原舉發機關高雄縣
    政府警察局湖內分局依郵政送達程序委由郵政機關以掛號送
    達，郵寄地址為「臺南市○區○○路1 段153 巷13號」，然
    因不獲會晤異議人，亦無法付與有辨別事理能力之同居人、
    受僱人或應送達處所之接收郵件人員，遂於98年2 月24日將
    該舉發通知單寄存於應受送達地之郵政機關即東城郵局，並
    作送達通知書2 份，1 份黏貼於異議人上址門首，另1 份置
    於該送達處所信箱或其他適當位置，以為送達等情，此有高
    雄縣政府警察局湖內分局98年10月7 日高縣湖警交字第0980
    011715號函檢附之高雄縣政府警察局湖內分局送達證書影本
    1 紙在卷可憑。
(三)另參諸異議人於96年8 月3 日迄今，確係設籍於「臺南市○
    區○○路一段153 巷13號」，與上揭送達證書上所登載之異
    議人住址相符，且本件異議人其聲明異議狀亦記載上址為其
    住所地，此觀卷附異議人個人基本資料查詢結果及聲明異議
    狀各1 份即明。故異議人之住所於本件舉發通知單送達之時
    仍設於「臺南市○區○○路一段153 巷13號」，並未變更，
    揆諸前揭說明，堪認本件舉發通知單（附採證照片）已合法
    送達於異議人，縱異議人事後因故未向郵政機關領取舉發通
    知單（附採證照片），亦不影響上開舉發通知單已合法送達
    之效力。
五、綜上所述，異議人所有之車牌號碼3P-5686 號自用小客車，
    於前揭時間，經人駕駛有行經燈光號誌管制之交岔路口闖紅
    燈之違規行為，應堪認定。則移送機關依道路交通管理處罰
    條例第53條第1 項、第63條第1 項第3 款及違反道路交通管
    理事件統一裁罰基準表相關內容之規定，裁處異議人罰鍰5,
    400 元，並記違規點數3 點，核無違誤。本件異議無理由，
    應予駁回。
六、據上論斷，應依道路交通管理處罰條例第87條第2 項，道路
    交通案件處理辦法第19條，裁定如主文。
中    華    民    國    98    年    10    月    30    日
                        交通法庭  法  官  鄭燕璘
以上正本證明與原本無異。
如不服本裁定應於送達後5日內向本院提出抗告狀（應附繕本）
。
                                  書記官  蔡明峰
中    華    民    國    98    年    10    月    30    日


司法院資訊處製作；財團法人民間司法改革基金會備份。
